【裁判字號】    98,訴,1843
【裁判日期】    981124
【裁判案由】    違反毒品危害防制條例
【裁判全文】
臺灣彰化地方法院刑事判決              98年度訴字第1843號
公  訴  人  臺灣彰化地方法院檢察署檢察官
被      告  甲○○
                    （現於臺灣彰化看守所羈押中）
上列被告因違反毒品危害防制條例案件，經檢察官提起公訴（98
年度毒偵字第1922號、第2070號），本院改依簡式審判程序審理
，判決如下：
    主  文
甲○○施用第二級毒品，累犯，處有期徒刑陸月，扣案之玻璃吸
食器壹組沒收；又施用第一級毒品，累犯，處有期徒刑捌月，扣
案之注射針筒壹支沒收；又施用第一級毒品，累犯，處有期徒刑
捌月；又施用第二級毒品，累犯，處有期徒刑陸月，扣案之第二
級毒品甲基安非他命壹包（驗餘淨重零點壹陸公克、包裝袋壹
個）沒收銷燬之。主刑部分應執行有期徒刑壹年肆月（沒收及沒
收銷燬部分併予執行）。
    事  實
一、甲○○曾因犯恐嚇取財罪，經本院以95年度易字第1197號判
    決判處有期徒刑5月確定，入監執行後，適逢中華民國九十
    六年罪犯減刑條例公布施行，經裁定減刑為有期徒刑2月又
    15日確定，於民國96年7月16日執行完畢。另因施用毒品案
    件，經執行觀察、勒戒後，被評定為無繼續施用毒品之傾向
    ，於94年2月17日執行完畢釋放，並經臺灣彰化地方法院檢
    察署檢察官以94年度毒偵緝字第5號、第6號為不起訴處分確
    定。詎仍不知悔改，復於上開觀察、勒戒執行完畢釋放後5
    年內，(一)1.基於施用第二級毒品甲基安非他命之犯意，於98
    年8月24日晚上10時30分許，在其位於彰化縣田中鎮○○里
    ○○路204號住處，將甲基安非他命置於玻璃吸食器內，再
    用火燒烤吸食煙霧之方式，施用第二級毒品甲基安非他命1
    次。2.又基於施用第一級毒品海洛因之犯意，於98年8月27
    日凌晨1時30分許，在同上處所，將海洛因粉末加水稀釋後
    ，再用針筒注射之方式，施用第一級毒品海洛因1次。嗣於
    98年8月27日下午5時10分許，經警持本院核發之搜索票，前
    往其位於彰化縣田中鎮○○路249巷27號居所搜索而查獲，
    當場扣得其所有供上開施用甲基安非他命之玻璃吸食器1組
    、施用海洛因之注射針筒1支，並經其同意採集尿液送驗，
    結果呈現甲基安非他命及可待因、嗎啡之陽性反應。(二)1.又
    基於施用第一級毒品海洛因之犯意，於98年9月7日或8日中
    之一日下午某時，在彰化縣社頭鄉○○○道路旁，將海洛因
    粉末加水稀釋後，再用針筒注射之方式，施用第一級毒品海
    洛因1次（該注射針筒已經甲○○丟棄而滅失）【起訴書記
    載「於98年9月9日下午5時30分往前回溯3日內某時，在不詳
    地點，以不詳方式，施用第一級毒品海洛因1次」與此為同
    一事實】。2.另基於施用第二級毒品甲基安非他命之犯意，
    隨即於同上地點，將甲基安非他命置於玻璃吸食器內，再用
    火燒烤吸食煙霧之方式，施用第二級毒品甲基安非他命1次
    （該玻璃吸食器已經甲○○丟棄而滅失）【起訴書記載「在
    98年9月9日下午5時30分往前回溯4日內某時，在不詳地點，
    以不詳方式，施用第二級毒品甲基安非他命1次」與此為同
    一事實】。嗣於98年9月9日下午5時許，在彰化縣社頭鄉○
    ○村○○路133號前，因形跡可疑為警盤檢查獲，扣得其上
    開施用第二級毒品所剩餘之甲基安非他命1包（驗餘淨重0.1
    36公克、包裝袋1個），並經其同意採集尿液送驗，結果呈
    現可待因、嗎啡及甲基安非他命之陽性反應。
    理  由
壹、程序部分：
    被告甲○○所犯之本案犯罪，係死刑、無期徒刑、最輕本刑
    為3年以上有期徒刑以外之罪。其於準備程序就上開被訴事
    實為有罪之陳述，經受命法官告知簡式審判程序之旨，並聽
    取其與公訴人之意見後，本院認無不得或不宜改依簡式審判
    程序進行之情事。爰依刑事訴訟法第273條之1第1項、第284
    條之1規定，裁定由受命法官獨任進行簡式審判程序，先予
    敘明。
貳、實體部分：
一、訊據被告對於上開事實均坦承不諱；且上開事實一(一)１、２
    部分，於98年8月27日對被告所採集之尿液，經送檢驗後，
    結果呈現甲基安非他命及可待因、嗎啡之陽性反應，有彰化
    縣警察局田中分局委託檢驗尿液代號與真實姓名對照單，及
    詮昕科技股份有限公司（以下簡稱：詮昕公司）98年9月10
    日報告編號00000000號濫用藥物尿液檢驗報告各1紙在卷可
    憑，並有被告所有供此次施用第二級毒品所用之玻璃吸食器
    1組，及其所有供此次施用海洛因所用之注射針筒1支扣案可
    佐。另上開事實一(二)１、２部分，於98年9月9日對被告所採
    集之尿液，經送檢驗後，結果呈現可待因、嗎啡及甲基安非
    他命之陽性反應，有彰化縣警察局田中分局委託檢驗尿液代
    號與真實姓名對照認證單，及詮昕公司98年9月17日報告編
    號00000000號濫用藥物尿液檢驗報告各1紙在卷可憑；且就
    被告此次施用第二級毒品所剩餘，而經扣案之甲基安非他命
    1包（驗餘淨重0.136公克、包裝袋1個），送請行政院衛生
    署草屯療養院鑑定後，確實檢出第二級毒品甲基安非他命之
    成分無訛，有該院98年11月13日草療鑑字第0981100073號鑑
    定書1份在卷可參。足認被告之自白與事實相符，應可採信
    。本案事證明確，被告上開2次施用第一級毒品及2次施用第
    二級毒品之犯行，均堪以認定。
二、查被告前因施用毒品案件，經執行觀察、勒戒後，被評定為
    無繼續施用毒品之傾向，於94年2月17日執行完畢釋放，並
    經臺灣彰化地方法院檢察署檢察官以94年度毒偵緝字第5號
    、第6號為不起訴處分確定一節，有臺灣高等法院被告前案
    紀錄表1份在卷可參。其於該觀察、勒戒執行完畢釋放後5年
    內，再為本案施用第一、二級毒品犯行，合於毒品危害防制
    條例第23條第2項所定之追訴要件，均應依法論科。
三、按海洛因及甲基安非他命，分別為毒品危害防制條例第2條
    第2項第1、2款所明定之第一、二級毒品，均不得非法持有
    、施用。核被告就上開事實一(一)２及事實一(二)１所為，均係
    犯毒品危害防制條例第10條第1項之施用第一級毒品罪，就
    上開事實一(一)１及事實一(二)２所為，均係犯同條例第10條第
    2項之施用第二級毒品罪。其為施用第一、二級毒品而持有
    海洛因、甲基安非他命之低度行為，已為其施用之高度行為
    所吸收，均不另論罪。再被告所犯上開四罪間，犯意各別，
    應予分論併罰。又被告曾因犯恐嚇取財罪，經本院以95年度
    易字第1197號判決判處有期徒刑5月確定，入監執行後，適
    逢中華民國九十六年罪犯減刑條例公布施行，經裁定減刑為
    有期徒刑2月又15日確定，於96年7月16日執行完畢一節，有
    前揭臺灣高等法院被告前案紀錄表1份在卷可稽。被告於上
    開徒刑執行完畢後，5年以內故意再犯本案有期徒刑以上之
    罪，均為累犯，各應依刑法第47條第1項規定，加重其刑。
四、按施用毒品行為之本質，為藥物濫用、物質依賴，自殘性明
    顯，侵害性卻隱晦。基於施用毒品此一特性，毒品危害防制
    條例第10條第1、2項之刑罰，就須與同條例第20條之保安處
    分比擬觀察，而不應與一般犯罪之刑罰等量齊觀。因此，對
    於施用毒品之犯罪行為人，刑罰之目的，應側重在幫助其遠
    離毒品及戒除毒癮，俾其重返社會正常生活，故對其施以相
    當期間之徒刑，藉以隔離毒品、戒除依賴即可，過度監禁之
    結果，徒然虛擲其生命，並有浪費國家稅收之虞。爰審酌被
    告除上述累犯前科外，另有強盜及詐欺等犯罪前科，有前揭
    臺灣高等法院被告前案紀錄表在卷可按，素行不佳；且其曾
    因施用毒品案件，經執行觀察、勒戒後，卻又再犯，顯見其
    未能悔改並記取教訓；惟念及施用毒品犯罪之本質為戕害自
    我身心健康之行為，尚未嚴重破壞社會秩序或侵害他人權益
    ，以及被告於犯後坦承犯行，態度良好，並斟酌其犯罪之動
    機、目的及手段等一切情狀，乃核情分別量處如主文所示之
    刑，至於公訴人於本院審理時，以言詞對被告求為量處應執
    行有期徒刑1年10月一節，本院經審酌上情後，認尚嫌過重
    ，爰定如主文所示之應執行刑。
五、沒收及沒收銷燬部分：
  1.上開於98年8月27日扣得之玻璃吸食器1組及注射針筒1支，
    為被告所有分別供上開事實一(一)１、２犯行所用之物，已據
    被告供承在卷，爰均依刑法第38條第1項第2款規定，在各該
    犯罪部分沒收。
  2.上開於98年9月9日扣得之甲基安非他命1包（驗餘淨重0.136
    公克、包裝袋1個），為被告上開事實一(二)２犯行施用後所
    剩餘，亦據被告供承在卷，屬第二級毒品，應依毒品危害防
    制條例第18條第1項前段規定，沒收銷燬之；又其包裝袋，
    無論以何種方式析離，均會有微量毒品殘留該包裝袋內（法
    務部調查局93年3月19日調科壹字第09300113060號函參照）
    ，是該包裝袋亦應視為毒品之一部分，應一併依前揭規定沒
    收銷燬。爰在該犯罪部分宣告沒收銷燬之。
據上論斷，應依刑事訴訟法第273條之1第1項、第284條之1、第
299條第1項前段，毒品危害防制條例第10條第1項、第2項、第18
條第1項前段，刑法第11條、第47條第1項、第51條第5款、第38
條第1項第2款，判決如主文。
本案經檢察官林于人到庭執行職務。
中    華    民    國    98    年    11    月    24    日
                  刑事第三庭    法  官  陳銘壎
以上正本證明與原本無異。
如不服本判決應於收受判決後10日內向本院提出上訴書狀，並應
敘述具體理由；其未敘述上訴理由者，應於上訴期間屆滿後20日
內向本院補提理由書(均須按他造當事人之人數附繕本)「切勿逕
送上級法院」。
中    華    民    國    98    年    11    月    24    日
                                書記官  楊筱惠
附錄本案論罪科刑法條全文：
毒品危害防制條例第10條
施用第一級毒品者，處6月以上5年以下有期徒刑。
施用第二級毒品者，處3年以下有期徒刑。


司法院資訊處製作；財團法人民間司法改革基金會備份。
